【裁判字號】    96,訴,2255
【裁判日期】    970109
【裁判案由】    違反毒品危害防制條例
【裁判全文】
臺灣彰化地方法院刑事判決              96年度訴字第2255號
公  訴  人  臺灣彰化地方法院檢察署檢察官
被      告  甲○○
上列被告因違反毒品危害防制條例案件，經檢察官提起公訴（96
年度毒偵字第4839號），本院依簡式審判程序判決如下：
    主  文
甲○○施用第一級毒品，累犯，處有期徒刑捌月。又施用第一級
毒品，累犯，處有期徒刑捌月。應執行有期徒刑壹年貳月。
    犯罪事實
一、甲○○前於民國93年間，因施用毒品案件，經本院以93年度
    毒聲字第846 號裁定送觀察、勒戒後，因評定認無繼續施用
    毒品之傾向，於93年11月25日執行完畢釋放，並經臺灣彰化
    地方法院檢察署檢察官以93年度毒偵字第3148號為不起訴處
    分確定。復因施用毒品及竊盜等案件，經本院分別以94年度
    訴字第1093號、94年度訴字第2202號及95年度易字第51號判
    決，先後判處應執行有期徒刑7 月、8 月、7 月確定，3 案
    接續執行，甫於95年11月23日因縮短刑期假釋出監付保護管
    束，嗣於96年6 月19日撤銷假釋，並經減刑及定其應執行刑
    而執行完畢。仍不知警惕，於上開觀察、勒戒執行完畢釋放
    後5 年內，先後為下列行為：
（一）於96年8 月19日晚上9 時許，基於施用第一級毒品海洛因
      之犯意，在其位於彰化縣田尾鄉○○路○ 段110 號居所後
      方之產業道路旁，以將海洛因置入針筒內摻水稀釋後注射
      血管之方式，施用海洛因1 次，因施用劑量不夠，復基於
      同一施用第一級毒品之犯意，於同日晚間12時許，在其上
      揭居所內，以同上施用方式，接續施用海洛因1 次；嗣分
      別於96年8 月22日中午12時50分許、同日下午3 時許，在
      彰化縣田尾鄉仁里村示範公墓旁、彰化縣田尾鄉○○路與
      光復路口前，因形跡可疑為警盤查，均在有偵查犯罪職權
      之機關或個人發覺其犯罪前，分別自動向彰化縣警察局北
      斗分局海豐派出所、北斗派出所警員自首其施用第一級毒
      品犯行，主動接受裁判，經警採集其尿液送驗，結果呈可
      待因及嗎啡陽性反應
（二）又於96年9 月1 日上午9 時許，在彰化縣田尾鄉○○路旁
      ，向姓名、年籍不詳綽號「阿義」之成年男子購得海洛因
      1 包後，另基於施用第一級毒品海洛因之犯意，於96年9
      月1 日中午12時許（起訴書誤載為凌晨0 時許），在同上
      居所，以同上方式，施用海洛因1 次。嗣於96年9 月4 日
      （起訴書誤載為96年9 月1 日）中午12時許，在彰化縣田
      尾鄉○○路旁，因形跡可疑為警查獲，在有偵查犯罪職權
      之機關或個人發覺其犯罪前，自動向彰化縣警察局北斗分
      局海豐派出所警員自首其施用第一級毒品犯行，主動接受
      裁判，經採集其尿液送驗，結果呈嗎啡陽性反應。
二、案經彰化縣警察局北斗分局報告臺灣彰化地方法院檢察署檢
    察官偵查起訴。
    理  由
一、上揭犯罪事實業據被告甲○○於警詢、偵查及本院審理時坦
    承不諱（見警卷、96毒偵4839號卷第9 頁、本院96年12月5
    日準備程序及審判筆錄），經查：
（一）被告於96年8 月22日下午1 時10分許、同日下午3 時15分
      許為警所採集之尿液，經檢驗呈嗎啡、可待因陽性反應，
      於96年9 月4 日下午1 時10分許為警所採集之尿液，經檢
      驗呈嗎啡陽性反應，有應受尿液採驗人尿液採集送驗紀錄
      表2 紙、彰化縣警察局北斗分局委託檢驗尿液代號與真實
      姓名對照認證單1 紙、詮昕科技股份有限公司濫用藥物尿
      液檢驗報告3 紙（均見警卷）附卷可稽，足認被告上開自
      白與事實相符，堪予採信。
（二）另按刑法第62條所謂「發覺」，固非以有偵查犯罪職權之
      機關或人員確知其人犯罪無誤為必要，而於對其發生嫌疑
      時，即得謂為已發覺；但此項對犯人之嫌疑，仍須有確切
      之根據得為合理之可疑者，始足當之，若單純主觀上之懷
      疑，要不得謂已發生嫌疑（最高法院72年度臺上字第641
      號判例意旨參照）。本件被告如犯罪事實欄所載2 次施用
      第一級毒品犯行，係分別於96年8 月22日中午12時50分許
      、同日下午3 時許、96年9 月4 日中午12時許，在彰化縣
      田尾鄉仁里村示範公墓旁、彰化縣田尾鄉○○路與光復路
      口前、彰化縣田尾鄉○○路旁，因形跡可疑為警盤查，而
      均在有偵查犯罪職權之機關或個人發覺其犯罪前，自動向
      彰化縣警察局北斗分局警員自首其施用第一級毒品犯行，
      此有彰化縣警察局北斗分局海豐派出所96年8 月22日、96
      年9 月4 日第1 次偵訊筆錄、北斗分局北斗派出所96年8
      月22日第1 次偵訊筆錄各1 份（均見警卷）可稽，足認被
      告上揭2 次施用海洛因犯行，確係在警員未發現有確切之
      根據得為合理之懷疑前，即主動供述其施用第一級毒品海
      洛因，皆屬符合自首要件無誤。
（三）再者，被告前於93年間，因施用毒品案件，經本院以93年
      度毒聲字第846 號裁定送觀察、勒戒後，因評定認無繼續
      施用毒品之傾向，於93年11月25日執行完畢釋放，並經臺
      灣彰化地方法院檢察署檢察官以93年度毒偵字第3148號為
      不起訴處分確定等情，有上揭裁定、臺灣高等法院被告前
      案紀錄表、臺灣高等法院在監在押全國紀錄表各1 份在卷
      可資參照，被告於前開強制戒治執行完畢釋放後5 年內再
      犯本件施用毒品犯行，堪可認定。
（四）綜上，本件事證明確，被告犯行洵堪認定，應依法論科。
二、按海洛因為毒品危害防制條例第2 條第2 項第1 款所規定之
    第一級毒品，被告先後2 次施用海洛因之行為，核均係犯毒
    品危害防制條例第10條第1 項施用第一級毒品罪。被告先後
    2 次為供施用而持有該毒品之低度行為，應各為施用之高度
    行為所吸收，均不另論罪。又按刑法第56條刪除連續犯規定
    之修正理由，係將應各自獨立評價之數罪，回歸本應賦予複
    數法律效果之原貌，因此，就刑法修正施行後多次施用毒品
    之犯行，除符合接續犯之要件外，則應一罪一罰，始符合立
    法本旨（最高法院96年度第9 次刑事庭會議決議意旨參照）
    。本件被告於犯罪事實欄一、（一）所示2 次施用毒品犯行
    ，係在密切接近之時間、地點實施，侵害同一法益，各行為
    之獨立性極為薄弱，且係基於同一施用毒品之目的為之，依
    一般社會健全觀念，應視為數個舉動之接續實施，合為包括
    一行為予以評價，屬接續犯；惟其如犯罪事實欄一、（一）
    及（二）所載先後2 次施用毒品犯行，時間相距10日許，難
    認有何時間密接之情，且其施用地點復不相同，是其先後2
    次施用毒品犯行，顯係基於不同行為決意之各別行為，而與
    接續犯係一行為之數個舉動接續進行有異，上開2 次施用毒
    品犯行，應予分論併罰。被告前因施用毒品及竊盜等案件，
    經本院分別以94年度訴字第1093號、94年度訴字第2202號及
    95年度易字第51號判決，先後判處應執行有期徒刑7 月、8
    月、7 月確定，3 案接續執行，甫於95年11月23日因縮短刑
    期假釋出監付保護管束，嗣於96年6 月19日撤銷假釋，並經
    減刑及定其應執行刑而執行完畢，有臺灣高等法院被告前案
    紀錄表可稽，被告於有期徒刑執行完畢5 年內又故意再犯本
    案之2 罪，均為累犯，皆應依刑法第47條第1 項規定，加重
    其刑。被告於犯罪事實一、（一）、（二）所載施用毒品犯
    行為警發覺前，均主動向彰化縣警察局北斗分局警員自首其
    該次施用海洛因犯行，已如前述，是被告對於未發覺之本案
    2 罪皆自首而接受裁判，悉應依刑法第62條前段規定減輕其
    刑，並依法先加後減之。爰審酌被告曾因施用毒品經送觀察
    、勒戒，仍未知警惕，再犯本案之2 罪，足見其雖經觀察、
    勒戒等治療程序，仍未徹底戒除惡習遠離毒害，顯未能善體
    國家設置觀察、勒戒機構，協助毒品施用者戒除毒害之良法
    美意，惟念及施用毒品本質上係戕害自身健康之行為，尚未
    嚴重破壞社會秩序或侵害他人權益，及本件施用海洛因之次
    數各為1 次，暨其犯罪所生危害及犯罪後坦承犯行態度良好
    等一切情狀，分別量處如主文所示之刑，並定其應執行刑，
    以示懲儆。又本件被告先後2 次施用第一級毒品犯行之犯罪
    時間均非在96年4 月24日以前，皆不符合中華民國九十六年
    罪犯減刑條例之減刑條件，均無從依上開條例減刑，附此敘
    明。
據上論斷，應依刑事訴訟法第273 條之1 第1 項、第299 條第1
項前段，毒品危害防制條例第10條第1 項、第23條第2 項，刑法
第11條前段、第47條第1 項、第62條前段、第51條第5 款，判決
如主文。
本案經檢察官余建國到庭執行職務。
中    華    民    國    97    年     1    月     9    日
                  刑事第五庭    法  官  楊舒嵐
以上正本證明與原本無異。
如不服本判決，應於判決送達後10日內，向本院提出上訴書狀，
上訴書狀應「敘述具體上訴理由」，並按他造當事人之人數附繕
本。「切勿逕送上級法院」。
中    華    民    國    97    年    1     月    9     日
                                書記官  張木松
附錄論罪科刑法條：
毒品危害防制條例第10條第1項
施用第一級毒品者，處 6 月以上 5 年以下有期徒刑。


司法院資訊處製作；財團法人民間司法改革基金會備份。
